【裁判字號】    95,上易,666
【裁判日期】    951206
【裁判案由】    詐欺
【裁判全文】
臺灣高等法院高雄分院刑事判決         95年度上易字第666號
上  訴  人  臺灣高雄地方法院檢察署檢察官
上  訴  人
即  被  告  乙○○
選任辯護人  林易玫律師
            洪士宏律師
上列上訴人因被告詐欺案件，不服臺灣高雄地方法院95年度易字
第779 號中華民國95年8 月15日第一審判決（起訴案號：臺灣高
雄地方法院檢察署94年度偵緝字第1183號），提起上訴，本院依
簡式審判程序判決如下：
    主  文
原判決撤銷。
乙○○連續意圖為自己不法之所有，以詐術使人將本人之物交付
，處有期徒刑壹年。
    事  實
一、乙○○於民國90年6 月10日，經由婚友社之介紹而認識甲○
    ○後，明知其當時投資期貨失利，經濟已陷困境，且未開設
    模具工廠，亦未取得日本訂單，竟意圖為自己不法所有之概
    括犯意，自90年6 月27日前之某日起至91年3 月5 日前之某
    日止，連續多次向甲○○佯稱：「其所開設之鋁合金工廠已
    取得日本訂單，急需資金買機器開模」等語，向甲○○調借
    現金，致甲○○陷於錯誤，誤信乙○○欲將上開借款作為開
    創事業之用，乃自90年6 月27日起至91年3 月5 日止，在高
    雄市小港區○○○路26號前等處，陸續以自動提款機轉帳、
    支票及提領現金交付等方式，先後合計交付新臺幣（下同）
    495 萬9 千元予乙○○收受。惟乙○○取得上開款項後，或
    購買地下期貨、股票，或填補損失，並未投資鋁合金工廠等
    事業。嗣於91年4 月間，甲○○因病手術需要現金，欲向乙
    ○○取回部分資金，乙○○卻避不見面，甲○○始知受騙。
二、案經甲○○訴由高雄市政府警察局三民第一分局移送臺灣高
    雄地方法院檢察署檢察官偵查起訴。
    理  由
一、本件被告乙○○所犯係死刑、無期徒刑、最輕本刑為3 年以
    上有期徒刑以外之罪，其於審判程序中就被訴事實為有罪之
    陳述，經本院告知簡式審判程序之旨，並聽取被告、檢察官
    及辯護人之意見後，乃裁定改行簡式審判程式，合先敘明。
二、上揭犯罪事實，業據被告於原審及本院審理中坦白承認，核
    與告訴人甲○○於警詢中陳述之情節相符（詳警卷第1 頁）
    。此外，復有存摺、自動櫃員機交易紀錄、中聯信託投資股
    份有限公司、富達投資資料及電話譯文資料等附卷可參（詳
    警卷第7 頁至第22頁；偵緝卷第49頁以下）。因認被告自白
    核與事實相符，是本件事證明確，被告連續詐欺取財之犯罪
    事實，堪以認定。
三、核被告所為，係犯刑法第339 條第1 項之詐欺取財罪。又被
    告行為後，刑法及刑法施行法業於94年2 月2 日經總統以華
    總一義字第09400014901 號令修正公布，並於95年7 月1 日
    施行，而刑法第2 條第1 項之規定，係規範行為後法律變更
    所生新舊法律比較適用之準據法，於刑法修正後，仍應適用
    修正後刑法第2 條第1 項之規定，為「從舊從輕」之比較。
    另於比較時應就罪刑有關之共犯、未遂犯、想像競合犯、牽
    連犯、連續犯、結合犯，以及累犯加重、自首減輕暨其他法
    定加減原因（如身分加減）與加減比例等一切情形，本於統
    一性及整體性原則，綜其全部罪刑之結果而為比較（最高法
    院95年5 月23日刑事庭第8 次會議決議參照）。關於本案刑
    法修正後有如下之變更及比較：(一)罰金刑部分：被告行為後
    ，刑法第33條第5 款業已修正施行；修正後刑法第33條第5
    款規定「罰金：新臺幣1,000 元以上，以百元計算之。」，
    與修正前刑法第33條第5 款規定「罰金：1 元以上。」不同
    。比較新舊法結果，以舊法較有利於行為人。(二)被告行為後
    ，業已增訂刑法施行法第1 條之1 ，並規定：「中華民國94
    年1 月7 日刑法修正施行後，刑法分則編所定罰金之貨幣單
    位為新臺幣。94年1 月7 日刑法修正時，刑法分則編未修正
    之條文定有罰金者，自94年1 月7 日刑法修正施行後，就其
    所定數額提高為30倍。但72年6 月26日至94年1 月7 日新增
    或修正之條文，就其所定數額提高為3 倍」。是就現行刑法
    中，有關於罰金刑處罰之規定已有修正，惟經比較增訂之刑
    法施行法第1 條之1 與被告行為時之罰金罰鍰提高標準條例
    第1 條前段、現行法規所定貨幣單位折算新台幣條例第2條
    結果，二者規定適用之結果並無不同。(三)連續犯部分：被告
    行為後，刑法第56條連續犯之規定，業已修正刪除，並於95
    年7 月1 日施行，則被告之犯行，因行為後新法業已刪除連
    續犯之規定，此刪除雖非犯罪構成要件之變更，但顯已影響
    行為人刑罰之法律效果，自屬法律有變更，依新法第2 條第
    1 項規定，比較新、舊法之結果，以舊法較為有利於行為人
    。從而，因本案涉及法律變更，依刑法第2 條第1 項規定，
    自應適用最有利於被告之修正前之規定論處。則被告前後多
    次詐欺取財犯行，時間緊接，方法相同，所犯又屬構成要件
    相同之罪名，顯係基於概括犯意反覆為之，為連續犯，應依
    修正前刑法第56條規定論以一罪，並依法加重其刑。起訴書
    犯罪事實已載明連續詐欺取財之事實，但論罪時漏未敘及連
    續犯，應予補充，併此敘明。
四、原審以被告罪證明確，因予論處被告罪刑，固非無見，惟查
    ，被告於本院審理中已與告訴人達成訴訟上和解，除和解條
    件載於和解筆錄外，被告並當庭交付70萬元予告訴人，有本
    院和解筆錄可稽，足見被告犯後態度尚屬良好，原審未及審
    酌被告此部分之犯後態度而為量處，尚有未洽。檢察官上訴
    意旨，認原判決量刑過輕，指摘原判決不當，為無理由；被
    告執此上訴指摘原判決量刑過重，為有理由，自應由本院將
    原判決予以撤銷改判。爰審酌被告明知經濟已陷困境，無力
    償還債務，竟利用告訴人對其信任，而偽以投資事業，向告
    訴人詐取金錢，使告訴人身心受創頗重，又其詐騙金額幾近
    5 百萬元，犯罪所生之損害非輕，惟犯後已坦承犯行，並賠
    償告訴人70萬元，犯後態度尚屬良好等等一切情狀，量處如
    主文第2項所示之刑。
據上論結，應依刑事訴訟法第369 條第1 項前段、第364 條、第
299 條第1 項前段、第273 條之1 第1 項，刑法第2 條第1 項前
段、第339 條第1 項、修正前第56條，罰金罰鍰提高標準條例第
1條前段，判決如主文。
本案經檢察官沈紹嘉到庭執行職務。
中    華    民    國    95    年    12    月    6     日
                  刑事第七庭  審判長法  官    莊飛宗
                                    法  官    孫啟強
                                    法  官    邱明弘
以上正本證明與原本無異。
不得上訴。
中    華    民    國    95    年    12    月    6     日
                                    書記官  黃玉珠
附錄論罪科刑法條：
刑法第339條第1項：
意圖為自己或第三人不法之所有，以詐術使人將本人或第三人之
物交付者，處5 年以下有期徒刑、拘役或科或併科1 千元以下罰
金。


司法院資訊處製作；財團法人民間司法改革基金會備份。
